【裁判字號】    92,交簡上,104
【裁判日期】    921022
【裁判案由】    過失傷害
【裁判全文】
臺灣高雄地方法院刑事判決                      九十二年度交簡上字第一四號
    上  訴  人  臺灣高雄地方法院檢察署檢察官
    被      告  乙○○
右上訴人因被告過失傷害案件，不服本院高雄簡易庭中華民國九十二年七月三十一日
九十二年度交簡字第一四八五號第一審判決（聲請簡易判決處刑案號：九十二年度調
偵字第五０三號），提起上訴，本院管轄之第二審合議庭判決如左：
    主  文
原判決撤銷。
乙○○因過失傷害人之身體，處拘役伍拾玖日，如易科罰金，以佰元折算壹日。緩
刑貳年。
    事  實
一、乙○○未考領有普通小型汽車駕駛執照，於民國（下同）九十一年七月十四日十
    九時十五分許，駕駛車號三Ｒ─五七五五號自用小客車，沿高雄市○○○路由北
    往南方向行駛，途經同路與苓雅一路之交岔路口時，理應注意汽車行駛至交岔路
    口時，轉彎車應讓直行車先行，而當時天候晴、夜間有照明、路面無缺陷、道路
    無障礙、視距良好等情狀，又無其他不能之情事，竟疏未注意及此，遂於通過上
    開交岔路口時，貿然左轉，適有甲○○於同一時、地駕駛車號ＧＴＦ─０五九號
    重型機車，沿中山二路由南向北方向行駛而來，甲○○行經該交岔路口，亦疏於
    注意減速慢行，繼續以時速六十公里超速行駛，突見乙○○駕駛汽車左轉通過該
    路口，不及煞車，甲○○之機車前方遂與乙○○所駕駛之汽車右前側發生撞擊，
    致機車倒地後，甲○○因而受有頭部外傷併腦震盪、左腔及脛腓骨骨折、第五
    趾蹠骨骨折等傷害。乙○○於肇事後，在未被有偵查犯罪職權之機關或公務員發
    覺前，主動留於肇事現場，向前往現場處理之警員坦承肇事嗣並接受裁判。
二、案經甲○○訴由臺灣高雄地方法院檢察署檢察官偵查後聲請簡易判決處刑。
    理  由
一、訊據被告乙○○對於右開時、地因過失駕駛行為而發生車禍並致告訴人甲○○受
    傷之事實，業據被告迭於偵查及本院審理時坦承不諱（見台灣高雄地方法院檢察
    署九十二年度偵緝字第九０七號卷第七頁正面、第八頁背面、本院九十二年十月
    八日審判筆錄），核與告訴人指訴之情節大致相符，並有道路交通事故調查報告
    表一份、交通事故談話紀錄表二份、車損照片七幀附警卷及邱綜合醫院出具之診
    斷證明書一紙在卷足憑（見台灣高雄地方法院檢察署發查卷第七頁）。
二、按汽車行駛至交岔路口，轉彎車應讓直行車先行，道路交通安全規則第一百零二
    條第一項第六款定有明文。被告身為駕駛人，自應注意上述道路交通安全規定，
    且依當時路況，又無不能注意之情形，竟疏不注意為之，以致肇事，並致告訴人
    受傷，被告顯有過失甚明。且本件經高雄市政府建設局車輛行車事故鑑定委員會
    鑑定後，亦認同被告轉彎車未讓直行車先行為肇事主因，告訴人超速行駛為肇事
    次因，有該會高市鑑字第九一０九００六號鑑定意見書附警卷可參。且被告之過
    失駕駛行為，核與告訴人之受傷間，具有相當因果關係，其過失傷害犯行應堪認
    定。
三、至於本件告訴人雖亦有過失，而同為本件肇事發生之原因一節，業如上述，然刑
    事責任之認定，並不因告訴人與有過失，而免除被告之過失責任；告訴人與有過
    失之情節輕重，僅係酌定雙方民事上損害賠償責任之依據，因此，關於被告應負
    之賠償金額固然需斟酌告訴人所負之過失比例予以酌減，然並不影響被告所犯刑
    事上過失傷害之罪責，併此敘明。
四、本件被告駕車過失致他人受傷，核其所為，係犯刑法第二百八十四條第一項前段
    之普通過失傷害罪。再被告於肇事時並無汽車駕駛執照，業經被告自承在卷（見
    本院九十二年十月八日審判筆錄），並有公路監理電子閘門查詢表一紙在本院卷
    可稽，其駕車因而致告訴人受傷，依法應負刑事責任，應依道路交通管理處罰條
    例第八十六條第一項規定加重其刑。又被告肇事後，在未被有偵查犯罪職權之機
    關或公務員發覺前，主動留於肇事現場，向前往現場處理之警員坦承肇事嗣並接
    受裁判等情，除經被告自陳在卷（見本院九十二年十月八日審判筆錄），且有高
    雄市政府交通大隊交通事故談話紀錄表一紙在警卷足憑，堪認合乎自首之要件，
    應依刑法第六十二條前段之規定，減輕其刑，並依刑法第七十一條第一項規定先
    加後減。原審以被告係犯刑法第二百八十四條第一項前段之普通過失傷害罪、刑
    事訴訟法第四百四十九條第一項、第三項、第四百五十四條第二項、刑法第二百
    八十四條第一項前段、第四十一條第一項及罰金罰鍰提高標準條例第一條前段、
    第二條等規定，審酌被告身為汽車駕駛人本應注意交通規則，竟因一時疏忽致生
    本件車禍，誠有可議，惟其於犯罪後已全然坦承肇事經過，態度尚可，且其並無
前科資料，有台灣高等法院被告全國紀錄表一紙在卷可稽，足見其素行實屬良好
    ，另因賠償金額問題，迄今仍未與告訴人達成和解，並斟酌告訴人所受傷害等一
    切情狀，量處有期徒刑二月，並諭知易科罰金之折算標準之論罪科刑，固非無見
    。然查，被告前開犯行，應依道路交通管理處罰條例第八十六條第一項規定加重
    其刑，並合乎刑法第六十二條前段自首要件，已如前述，且已與告訴人達成民事
    和解，有本院九十二年度交簡上字附民第十一號和解筆錄在本院卷足憑，原審疏
    未審酌及此，容有未洽，是公訴人上訴意旨略以被告尚未與告訴人和解，且告訴
    人所受傷害非輕等情，認原審量處有期徒刑二月係屬過輕等語，雖無理由，然既
    有上開可議之處，自應由本院予以撤銷改判。審酌被告及告訴人所各負之過失程
    度、告訴人所受傷害，被告已與告訴人達成民事和解，犯後尚知坦承犯行，前並
    無犯罪前科，素行良好，有臺灣高等地方被告全國前案紀錄表、臺灣高雄地方法
    院檢察署刑案資料查註紀錄表各一紙在卷可稽等一切情狀，量處如主文所示之刑
    ，並諭知易科罰金之折算標準。再查，被告前未曾受有期徒刑以上刑之宣告，有
    卷附之臺灣高等法院被告全國前案紀錄表、台灣高雄地方法院檢察署刑案資料查
    註紀錄表各一紙可按，因一時失慮致觸犯法網，其於犯後已坦承犯行，態度良好
    ，並已與告訴人達成和解，顯有悔意，經此偵查、起訴及論罪科刑程序，當知所
    警惕，而無再犯之虞，本院認前開所宣告之刑以暫不執行為適當，爰併諭知緩刑
    二年，以啟自新。
據上論斷，應依刑事訴訟法第四百五十五條之一第三項、第三百六十九條第一項前段
、第三百六十四條、第二百九十九條第一項前段，道路交通管理處罰條例第八十六條
第一項、刑法第二百八十四條第一項前段、第六十二條前段、第四十一條第一項前段
、第七十四條第一款，罰金罰鍰提高標準條例第一條前段、第二條，判決如主文。
中      華      民      國    九十二    年      十      月    二十二    日
                                臺灣高雄地方法院交通法庭
                                    審判長法  官  李 勝 琛
                                          法  官  曾 吉 雄
                                          法  官  官 信 成
右正本證明與原本無異。
不得上訴。
中      華      民      國    九十二    年      十      月    二十二    日
                                  書記官  林 明 忠
附錄法條：
刑法第二百八十四條第一項前段：
因過失傷害人者，處六月以下有期徒刑、拘役或五百元以下罰金。致重傷者，處一年
以下有期徒刑、拘役或五百元下罰金。


司法院資訊處製作；財團法人民間司法改革基金會備份。
